【裁判字號】    89,訴,760
【裁判日期】    900628
【裁判案由】    綜合所得稅
【裁判全文】
臺中高等行政法院判決                              八十九年度訴字第七六○號
                              .
    原     告   甲○○即方圓建築師事務所
    訴訟代理人  丙○○
    代  表  人  乙○○
    訴訟代理人  戊○○
                丁○○
右當事人間因綜合所得稅事件，原告不服行政院中華民國八十九年五月三十一日台八
十九訴字第一五七一三號再訴願決定，提起行政訴訟。本院判決如左︰
    主  文
原告之訴駁回。
訴訟費用由原告負擔。
    事  實
壹、事實概要：原告係執業建築師，開設方圓建築師事務所，其民國（下同）八十一
    年度綜合所得稅結算申報，列報執行業務收入新台幣（下同）三四、八六五、二
    五一元，執行業務所得二、九六三、七一三元，經被告依執行業務者歸戶清單及
    建築師申請執照登記卡等資料查核結果，核定其執行業務收入四三、六二九、一
    五七元、執行業務所得一九、五二二、二一八元，綜合所得總額為二○、四八二
    、三四四元，應補稅額六、六二四、八○○元，並就查獲原告漏報營利、執行業
    務、利息等所得計八、七六七、四○一元，依行為時所得稅法第一百十條第一項
    規定，按所漏稅額三、二五二、六八四元，裁處罰鍰一、六二五、九○○元，原
    告不服，就其所開設方圓建築師事務所執行業務收入總額及罰鍰項目，申請復查
    結果，未准變更，原告猶表不服，循序提起訴願、再訴願，亦遭決定駁回，遂提
    起本訴訟。
貳、兩造之陳述及爭點：
一、原告部分：
  (一)聲明：求為判決將訴願、再訴願決定及原處分均撤銷。
  (二)陳述：
    1.原告於再訴願書說明一即已陳述台灣永弘工業股份有限公司（以下簡稱永弘公
      司）設計案之業務收入為三、六五○、○○○元，於八十年十二月十二日即由
      原告代墊建築設計費。後因訴外人楊順德另資金調度有不便，向原告陸續調借
      週轉金，原告因與訴外人楊順德係多年朋友關係，得知訴外人楊順德財力雄厚
      且信用良好，故分次無息提供訴外人楊順德週轉現金，並言明於八十一年一月
      三十一日支付建築設計業務收入計三、六五○、○○○元及無息借款三、三五
      ○、○○○元。被告不查究其中原委，逕以三、三五○、○○○元視為原告執
      行業務所得，並予以課徵漏稅罰，實乃荒謬之至。且原告曾提及建築設計費收
      入若果為七、○○○、○○○元，則遠高於建築師公會收費規定之一倍，由此
      得知被告在稅務查核中未函查台灣省建築師公會出示究原告收費有否合乎建築
      師公會規定，並逕以核定，實有行政疏失之虞。
    2.又依原告出具八十一年度承辦案件收費明細表註明承辦永弘公司建築設計費未
      收，係一時疏忽，填報錯誤，且如前述已向台灣省建築師公會繳款，原告本乎
      誠信原則，絕無匿報情事，應免依匿報所得處罰。
    3.被告不究事實原委，且未取得適切證據，逕以不當之求證如談話筆錄為證據，
      罔顧原告之權益，殊令原告難以接受，請撤銷復查（原處分）、訴願及再訴願
      決定。
二、被告部分：
  (一)聲明：求為判決駁回原告之訴。
  (二)陳述：
    1.業務收入部分：
      (1)按「個人之綜合所得總額：『其全年左列各類所得合併計算之：：第一類：
        ：第二類：執行業務所得：：』為所得稅法第十四條第一項所明定。」，次
        按「執行業務者應於執行業務收入實現時列帳記載。但委任人交付支票作為
        報酬者，得以該支票記載之發票日為實現日期：：」為執行業務所得查核辦
        法第十條第一項所明定。
      (2)本件原告開設方圓建築師事務所，其八十一年度執行業務所得申報書自行申
        報收入總額為三四、八六五、二五一元，被告機關初查根據執行業務者收入
        歸戶清單、建築師公會台中市辦事處申請執照登記卡及上年度（八十）調查
        報告書交待下期注意事項等資料查核結果，核定收入總額為四三、六二九、
        一五七元。原告對其中八十一年度承攬永弘公司設計案核定執業收入為七、
        ○○○、○○○元不服，主張該案執業收入為三、六五○、○○○元，有建
        築師公會台中辦事處繳款通知書可稽，而其所收受之支票金額為七、○○○
        、○○○元，該款項除執業收入酬金三、六五○、○○○元外，尚含無息借
        款三、三五○、○○○元之還款，是系爭設計案之執業收入為三、六五○、
        ○○○元而非七、○○○、○○○元等情，申經被告機關復查決定以，依建
        築師申請執照登記卡記載，原告於八十一年度受託辦理永弘公司建築設計案
        ，據永弘公司表示該建築設計案係其與地主楊順德君採合建分售，其雖為起
        造人，惟與地主所簽訂之合約書由約定設計費由地主楊順德支付（原處分卷
        第一七四頁），又原告於八十一年九月十日兌領楊順德所開立到期日八十一
        年一月三十一日之支票，金額為七、○○○、○○○元，案經被告機關所屬
        台中市分局函請原告說明上開支票為何種收入？原告以八十五年六月十一日
        方工字第四○四號函復「本所兌領楊順德君支票金額七百萬元正，係楊順德
        君委託本所設計台中縣大里鄉○○段八九五地號之八十二年度執業所得」，
        原告雖主張該筆收入係屬八十二年度之執業所得，惟查該支票之發票日及兌
        領日均為八十一年度，是初查將其歸入八十一年度之執業收入，並無不當；
        又原告雖主張其所收受支票七、○○○、○○○元中含無息借款三、三五○
        、○○○元，惟並未就其主張之事實提示足資證明之資料供核，遂駁回復查
        之申請，訴願、再訴願決定並持與被告機關相同論見予以駁回。
      (3)原告訴訟意旨略謂：原告主張系爭設計案之執業收入為三、六五○、○○○
        元而非七、○○○、○○○元，其餘三、三五○、○○○元係楊順德向其無
        息借款之返還等情。
      (4)查有關系爭業務收入，被告機關所屬台中市分局曾函請原告說明，原告以八
        十五年六月十一日方工字第四○四號函復「本所兌領楊順德君支票七百萬元
        正，係楊順德君委託本所設計台中縣大里鄉○○段八九五地號之八十二年度
        執業所得」在案（詳原處分卷第一六九頁），且經查該支票之發票日及兌領
        日均為八十一年度，是被告機關核定為八十一年度之業務收入，洵無不合，
        雖原告主張其收受支票七、○○○、○○○元中含無息借款三、三五○、○
        ○○元，惟並未就其主張之事實提示足資證明之資料供核，空言主張，委不
        足採。
    2.罰鍰部分：
      (1)按「納稅義務人已依本法規定辦理結算申報，但對依本法規定應申報課稅之
        所得額有漏報或短報情事者，處以所漏稅額二倍以下之罰鍰。」為所得稅法
        第一百十條第一項所明定。
      (2)本件原告於辦理八十一年度綜合所得稅結算申報時，漏報營利、執行業務及
        利息等所得計八、七六七、四○一元，逃漏所得稅三、二五二、六八四元，
        違反所得稅法第七十一條第一項規定，案經被告機關查獲取具各類所得扣繳
        暨免扣繳憑單、談話筆錄、支票影本，八十一年度綜合所得稅結算申報書及
        核定通知書、八十一年度執行業務者收入歸戶清單影本暨案關資料等附案卷
        可稽，違章事實明確，被告機關遂按首揭規定裁處罰鍰一、六二五、九○○
        元。復查時原告主張有關原核定漏報執行業務所得八、七六三、九○六元部
        分，其中取自永弘公司之設計費其於填報執行業務所得結算申報書時已將其
        列入，今被認定為漏報，太過嚴苛，請依財政部五十六年十二月五日台財稅
        發第一二三三九號令，免按漏報所得論處等語。經被告機關復查決定以原告
        自行申報方圓建築師事務所八十一年度收入總額為三四、八六五、二五一元
        ，而其所填報之承辦案件收費明細表雖已填列「營造執照字五三五五、委託
        人永弘公司」，惟已收公費欄則填載「未收」，未收公費欄則空白未填寫，
        是原告所申報之收入總額三四、八六五、二五一元，顯然並未包括永弘公司
        之設計費，且八十二、八十三、八十四年度亦皆未申報該筆收入，從而原核
        定原告本年度漏報自永弘公司之設計費七、○○○、○○○元，洵無違誤，
        至原告援引財政部台財稅發第一二三三九號令主張免罰乙節，查上開函所釋
        為「營利事業所得稅結算申報，對於稽徵機關審定其漏開發票營業額，雖未
        於銷貨金額欄內計列，但既已另於原申報書自行調整欄內，將上項稽徵機關
        審定漏開發票營業額註明，已無匿報情事，應免依匿報所得處罰。」與本案
        原告並未於原申報書註明取自永弘公司之收入額情況不同，自無該函釋之適
        用，遂駁回復查之申請，訴願、再訴願決定並持與被告機關相同論見予以駁
        回。
      (3)原告訴訟意旨略謂：原告主張填載承辦永弘公司建築設計費未收，係一時疏
        忽，填報錯誤等情。
      (4)查本件原告漏報系爭執業收入，至臻明確已如前述，且本稅部分復查後亦未
        變更，是原裁處罰鍰仍應維持，至原告主張係一時疏忽，填報錯誤，應免於
        處罰乙節，惟無法提示足資證明之事證以佐其說，是原告所訴，委不足採。
    3.基上論結：原處分及所為復查、訴願、再訴願決定並無違誤，請准如訴之聲明
      判決。
    理  由
一、按「個人之綜合所得稅，就個人綜合所得總額減除免稅額及扣除額後之綜合所得
    淨額計徵之」、「個人之綜合所得總額：『其全年左列各類所得合併計算之：：
    第一類：：：。第二類：執行業務所得：凡執行業務者之業務或演技收入，減除
    業務所房租或折舊、業務上使用器材設備之折舊及修理費，或收取代價提供顧客
    使用之藥品；材料等之成本、業務上雇用人員之新資、執行業務之旅費及其他直
    接必要費用後之餘額為執行業務所得。」，應併計個人綜合所得總額，課徵個人
    綜合所得稅，為所得稅法第十三條、第十四條第一項第二類所明定。又「執行業
    務者應於執行業務收入實現時列帳記載。但委任人交付支票作為報酬者，得以該
    支票記載之發票日為實現日期，其經由公會代收轉付者，得以公會轉付之日期為
    實現日期」、「納稅義務人已依本法規定辦理結算申報，但對依本法規定應申報
    課稅之所得額有漏報或短報情事者，處以所漏稅額二倍以下之罰鍰。」所得稅法
    第一百十條第一項、執行業務所得查核辦法第十條第一項亦有明文規定。
二、本件原告開設方圓建築師事務所，其八十一年度執行業務所得申報書自行申報收
    入總額為三四、八六五、二五一元，被告根據執行業務者收入歸戶清單、建築師
    公會台中市辦事處申請執照登記卡及八十年度調查報告書交待下期注意事項等資
    料查核結果，核定原告收入總額為四三、六二九、一五七元，原告對其中八十一
    年度承攬永弘公司設計案核定執業收入為七、○○○、○○○元不服，主張該案
    執業收入為三、六五○、○○○元，有建築師公會台中辦事處繳款通知書可稽，
    而其所收受之支票金額為七、○○○、○○○元，該款項除執業收入酬金三、六
    五○、○○○元外，尚含無息借款三、三五○、○○○元之還款，是系爭設計案
    之執業收入為三、六五○、○○○元而非七、○○○、○○○元，然經被告復查
    ，依建築師申請執照登記卡記載（見原處分卷第一九一頁），原告於八十一年度
    受託辦理永弘公司建築設計案，據永弘公司表示該建築設計案係其與地主楊順德
    君採合建分售，其雖為起造人，惟與地主所簽訂之合約書由約定設計費由地主楊
    順德支付（見原處分卷第三十二頁、第三十四頁、第一七四頁、第一七五頁），
    又原告於八十一年九月十日兌領楊順德所開立到期日八十一年一月三十一日之支
    票，金額為七、○○○、○○○元，經被告機關所屬台中市分局函請原告說明上
    開支票為何種收入，原告以八十五年六月十一日方工字第四○四號函復「本所兌
    領楊順德君支票金額七百萬元正，係楊順德君委託本所設計台中縣大里鄉○○段
    八九五地號之八十二年度執業所得」（見原處分卷第二十三頁至第二十五頁、第
    一六九頁及第一七○頁），而該支票之發票日及兌領日均為八十一年度（見原處
    分卷第一七一頁及第一七二頁），是原告雖稱該款係屬八十二年度之執業所得，
    惟查該支票之發票日及兌領日均為八十一年度，被告將其歸入八十一年度之執業
    收入，並無不當。另原告於辦理八十一年度綜合所得稅結算申報時，漏報營利、
    執行業務及利息等所得計八、七六七、四○一元，逃漏所得稅三、二五二、六八
    四元，違反所得稅法第七十一條第一項規定，案經被告查獲，此亦有各類所得扣
    繳暨免扣繳憑單、談話筆錄、支票影本，八十一年度綜合所得稅結算申報書及核
    定通知書、八十一年度執行業務者收入歸戶清單影本暨案關資料等附於原處分案
    卷可稽（見原處分卷第二十五頁至第七十二頁、第一七六頁及第一七七頁），被
    告遂按首揭規定裁處罰鍰一、六二五、九○○元，亦無不合。
三、原告起訴雖仍主張主張系爭設計案之執業收入為三、六五○、○○○元而非七、
    ○○○、○○○元，其餘三、三五○、○○○元係楊順德向其無息借款之返還，
    填載承辦永弘公司建築設計費未收，係一時疏忽，填報錯誤等語。然查：
  (一)有關系爭業務收入，被告曾函請原告說明，原告亦以八十五年六月十一日方工字
    第四○四號函復「本所兌領楊順德君支票七百萬元正，係楊順德君委託本所設計
    台中縣大里鄉○○段八九五地號之八十二年度執業所得」在案（見原處分卷第一
    六九頁），且該支票之發票日及兌領日均為八十一年度，是被告核定為八十一年
    度之業務收入，洵無不合，雖原告主張其收受支票七、○○○、○○○元中含無
    息借款三、三五○、○○○元，並提出證人楊順德之說明書為證（見本院卷第二
    十八頁），惟經本院傳訊證人楊順德陳稱：「我曾提供土地與台灣永弘工業股份
    有限公司合建集合式住宅一批，當時由原告幫我畫設計圖的，由於與永弘公司約
    定由我支付原告設計費，所以我後來開了一張七百萬元的支票包括向原告借的錢
    ；我向原告借錢時，都是在資金不方便時陸續借的，次數已記不得，數額有幾百
    萬元，也有小數目，來來去去也記不清楚數額了，說明書上所寫的數額原則上應
    該沒有錯，所借貸的數額我真的記不得了；由於原告幫我畫設計圖的，該棟十二
    層建物在九二一地震後被判定為全倒」云云，然原告既係幫證人楊順德畫設計圖
    ，何以又借款予楊順德，而所借之金額又為多少，證人楊順德亦無法正確說出其
    數額，況原告又未能提出借款之資金流程等資料，且數目既非少數又稱為無息，
    其證言，尚難採信。此外原告又未能就其主張之事實提示足資證明之資料供核，
    且與其八十五年六月十一日方工字第四○四號函復被告「本所兌領楊順德君支票
    七百萬元正，係楊順德君委託本所設計台中縣大里鄉○○段八九五地號之八十二
    年度執業所得」不符，原告此部分主張，不足採信。
  (二)原告自行申報方圓建築師事務所八十一年度收入總額為三四、八六五、二五一元
    ，而其所填報之承辦案件收費明細表雖已填列「營造執照字五三五五、委託人永
    弘公司」，惟已收公費欄則填載「未收」，未收公費欄則空白未填寫，是原告所
    申報之收入總額三四、八六五、二五一元，顯然並未包括永弘公司之設計費，且
    八十二、八十三、八十四年度亦皆未申報該筆收入（見原處分卷第三十六頁至第
    四十五頁），被告核定原告八十一年度漏報自永弘公司之設計費七、○○○、○
    ○○元，洵無違誤，原告主張係一時疏忽，填報錯誤，應免依匿報所得處罰，並
    無法提示足資證明之事證以佐其說，是原告主張，亦不足採。
四、綜上所述，原處分及所為復查決定，核無違誤，一再訴願決定遞予維持，亦無不
    合，原告前開主張，均無可採，其訴非有理由，應予駁回。
據上論結，本件原告之訴為無理由，依行政訴訟法第一百九十五條第一項後段、第九
十八條第三項前段，判決如主文。
中    華    民    國      九十      年      六      月      二十八      日
                    臺 中 高 等 行 政 法 院 第 三 庭
                                審 判 長 法 官 莊 金 昌
                                         法 官 許 武 峰
                                         法 官 許 金 釵
右正本證明與原本無異。
如不服本判決，應於判決送達後二十日內向本院提出上訴書狀，其未表明上訴理由者
，應於提起上訴後二十日內向本院提出上訴理由書（須依對造人數附具繕本）；如於
本判決宣示或公告後送達前提起上訴者，應於判決送達後二十日內補提上訴理由書（
須附繕本）。
未表明上訴理由者，逕以裁定駁回。
提起上訴應預繳送達用雙掛號郵票拾份(每份三十四元)。
中    華    民    國      九十      年      六      月      二十八      日
                                法 院 書 記 官 蔡 宗 融


司法院資訊處製作；財團法人民間司法改革基金會備份。
